【裁判字號】    98,抗,607
【裁判日期】    981230
【裁判案由】    假扣押
【裁判全文】
臺灣高等法院臺中分院民事裁定  98年度抗字第607號
抗告人  丁○○
相對人  乙○
        丙○○
        李榮潭
        甲○○
上列抗告人因與相對人等間假扣押事件，對於中華民國98年 9月
15日臺灣彰化地方法院98年度裁全字第2217號所為裁定提起抗告
，本院裁定如下：
    主  文
抗告駁回。
抗告費用由抗告人負擔。
    理  由
一、相對人於原法院聲請意旨略以：抗告人於97年 8月31日駕駛
    車牌號碼 QT-0307自小客車，未依號誌行駛而闖紅燈，適相
    對人乙○乘車牌號碼為 KGS-455重機車並搭載被害人李王寶
    珠，惟抗告人未依號誌行駛而闖紅燈，致相對人乙○閃避不
    及而與其發生碰撞，致相對人乙○受有頭部外傷合併右眼挫
    傷瘀血及第4、5腰椎滑脫等傷害、被害人李王寶珠則因此傷
    重不治死亡，相對人乙○乃被害人李王寶珠之夫，係相對人
    丙○○、李榮潭、甲○○之母親、相對人等針對抗告人之侵
    權行為自得請求損害賠償，故為防免抗告人脫產，致相對人
    日後有不能強制執行之虞，願供擔保，以代假扣押請求及原
    因之釋明等語。
二、抗告人提起本件抗告意旨略以：相對人等並未就假扣押之原
    因，提出抗告人有日後不能強制執行或甚難執行之虞，自難
    認相對人之聲請已合假扣押之要件。債權人就假扣押之原因
    ，依法有釋明之義務，亦即需提出可使法院信其主張為真實
    之證據。然相對人等就其主張假扣押之請求，提出起訴狀、
    戶籍謄本等件，並無法證明抗告人有任何相對人所稱隱匿財
    產之情事或者有任何浪費財產、增加負擔，或就其財產為不
    利益之處分以脫產，致達於無資力之狀態等不能強制執行，
    或有將移往遠地、逃匿無蹤等甚難執行之虞事實。是以尚難
    謂相對人等就日後有不能強制執行或甚難執行之虞之情形已
    盡釋明之義務，故原裁定遽為不利於抗告人之裁定，自有未
    當。
三、按債權人就金錢請求或得易為金錢請求之請求，欲保全強制
    執行者，得聲請假扣押。假扣押非有日後不能強制執行或甚
    難執行之虞者，不得為之。請求及假扣押之原因，應釋明之
    。前項釋明如有不足，而債權人陳明願供擔保或法院認為適
    當者，法院得定相當之擔保，命供擔保後為假扣押，民事訴
    訟法第 522條第1項、第523條第1項、第526條第1項、第2項
    分別定有明文。此所謂請求之原因，係指債權人金錢請求或
    得易為金錢請求之發生緣由，而假扣押之原因，則指有日後
    不能強制執行或甚難執行之虞而言，其情形本不以債務人浪
    費財產、增加負擔或就其財產為不利益之處分，將達於無資
    力之狀態，或債務人移往遠處、逃匿無蹤或隱匿財產為限，
    釋明者，係使法院就某事實之存否，得到「大致為正當」之
    心證為已足，與「證明」係當事人提出之證據方法，足使法
    院產生堅強心證，可以確信其主張為真實者，尚有不同（最
    高法院97年度台抗字第 264號裁定意旨參照），再倘假扣押
    原因之釋明雖有不足，而債權人陳明願供擔保者或法院認為
    適當者，仍得命供相當之擔保以補其釋明之不足，准為假扣
    押（最高法院97年度台抗字第227、809號裁定意旨參照），
    核先明。按抗告意旨主張相對人未就其抗告有日後不能強
    制執行或甚難執行之虞，盡舉證及釋明之義務，原裁定遽為
    准予假扣押之裁定，自有未當等語。惟查，相對人已陳明抗
    告人因本件97年 8月31日與被害人即相對人乙○、及相對人
    乙○之妻（即相對人丙○○、李榮潭、甲○○之母）李王寶
    珠發生車禍，致李王寶珠過失致死行為，遭台灣彰化地方法
    院以97年度易字第 283號刑事判決判處有期徒刑六月，相對
    人並已對抗告人提起附帶民事訴訟，抗告人迄未賠償相對人
    等情，並提上開97年度易字第 283號刑事判決、戶籍謄本、
    刑事附帶民事起訴狀等件影本在原法院卷為佐，難謂相對人
    未盡釋明之責，退步言之，縱認相對人上開釋明有所不足，
    相對人亦已陳明願提供相當之擔保以補其釋明之不足，核與
    上開規定相符，原法院因而酌定相當供擔保金額准為假扣押
    裁定，並無不合。抗告人再執前詞，指摘原裁定不當，求予
    廢棄，為無理由，應予駁回。
四、據上論結本件抗告為無理由，爰依民事訴訟法第495條之1第
    1項、第449條第1項、第95條、第78條規定，裁定如主文。
中    華    民    國    98    年    12    月    30    日
                民事第六庭    審判長法  官  袁再興
                                    法  官  盧江陽
                                    法  官  陳賢慧
以上正本係照原本作成。
再為抗告應以適用法規顯有錯誤為理由。
如提起再抗告者應於裁定送達後10日內向本院提出抗告理由狀（
須按照他造人數附具繕本）並繳納抗告裁判費新臺幣1,000元，
同時委任律師或具有律師資格之關係人為代理人。
                                    書記官  吳麗琴
中    華    民    國    98    年    12    月    31    日
                                                      Ｓ

司法院資訊處製作；財團法人民間司法改革基金會備份。
